【裁判字號】    95,訴,1430
【裁判日期】    950725
【裁判案由】    毒品危害防制條例
【裁判全文】
臺灣高雄地方法院刑事判決              95年度訴字第1430號
公  訴  人  臺灣高雄地方法院檢察署檢察官
被      告  乙○○
                    （另案於臺灣高雄監獄執行中）
上列被告因毒品危害防制條例案件，經檢察官提起公訴（95年度
毒偵字第2192號）及移請併案審理（95年度毒偵字第2805號、第
4916號、第5121號），嗣因被告就被訴事實為有罪之陳述，經本
院告知簡式審判程序意旨，並聽取公訴人及被告之意見後，本院
合議庭裁定由受命法官獨任依簡式審判程序審理，判決如下：
    主  文
乙○○連續施用第一級毒品，累犯，處有期徒刑壹年肆月；又施
用第二級毒品，累犯，處有期徒刑肆月。應執行有期徒刑壹年陸
月。
    事  實
一、乙○○前於民國91年間因毒品案件，經本院以91年度毒聲字
    第7337號裁定送觀察、勒戒，於91年12月16日因無繼續施用
    毒品之傾向出所，並由臺灣高雄地方法院檢察署（下稱高雄
    地檢署）檢察官於91年12月26日，以91年度毒偵字第6426號
    為不起訴處分確定。又於92年間因毒品案件，經臺灣彰化地
    方法院以92年度訴字第1361號判決，就其施用第一級毒品之
    犯行判處有期徒刑8 月，就其施用第二級毒品之犯行判處有
    期徒刑5 月，定應執行刑有期徒刑11月確定，並於93年4 月
    15日入監服刑，於94年3 月1 日因縮短刑期執行完畢出監。
二、詎其仍不知悔改，明知海洛因及甲基安非他命業經公告列為
    毒品危害防制條例第2 條第2 項第1 、2 款之第一、二級毒
    品，不得非法持有、施用，竟於上開觀察、勒戒執行完畢釋
    放後5 年內，基於施用第一級毒品海洛因之概括犯意，於95
    年1 月16日某時起至95年5 月26日上午10時50分許回溯24小
    時內之某時（不含公權力拘束期間）止，在高雄市○鎮區○
    ○村○○街5 巷26之4 號住處或不詳處所，平約2 至7 天即
    施用1 次之頻率，以將海洛因摻水稀釋放入注射針筒後施打
    之方式，連續施用第一級毒品海洛因多次；另基於施用第二
    級毒品甲基安非他命之犯意，於95年1 月16日下午5 時25分
    許回溯24至120 小時內之某時（不含公權力拘束期間）止，
    在不詳處所，以將甲基安非他命置於玻璃球內加以燒烤而吸
    取其煙霧之方式，施用第二級毒品甲基安非他命1 次。
二、嗣於95年1 月16日下午2 時30分許，因其為上開毒品列管人
    口，並經其同意後採集尿液送驗結果，其尿液中均呈現毒品
    嗎啡及甲基安非他命之陽性反應，始悉上情；後於95年2 月
    14日下午4 時15分許，因涉竊盜案件，在高雄縣鳳山市○○
    街與自強路5 巷口為警查獲；復於95年5 月10日上午11時55
    分許，在高雄市前鎮區○○○路286 號3 樓，因另涉嫌竊盜
    案件為警查獲；再於95年5 月26日上午9 時許，在高雄市○
    鎮區○○街5 巷26之4 號前，因案通緝經警緝獲，且均於警
    局內採集其尿液，而查得其上開施用毒品犯行。
三、案經高雄市政府警察局前鎮分局報告臺灣高雄地方法院檢察
    署檢察官偵查起訴及移送併案審理。
    理  由
壹、程序方面
    按本件被告乙○○所犯係死刑、無期徒刑、最輕本刑為3 年
    以上有期徒刑以外之罪，其於準備程序就前揭被訴事實為有
    罪之陳述，經受命法官告知簡式審判程序之旨，並聽取其與
    公訴人之意見後，本院認無不得或不宜改依簡式審判程序進
    行之處，爰依刑事訴訟法第273 條之1 第1 項、第284 條之
    1 ，裁定本件由受命法官獨任進行簡式審判程序，合先敘明
    。
貳、實體方面
一、上揭事實，業據被告於本院審理中坦承不諱，且其於95年1
    月16日所採驗之尿液，經送往長榮大學以GC/MS 方法（氣相
    層析/ 質譜儀法）檢驗，結果確呈第一級毒品海洛因代謝後
    嗎啡及第二級毒品甲基安非他命之陽性反應，此有該大學95
    年1 月24日TRC 檢體編號0000000 號確認報告1 紙可稽（見
    95年度毒偵字第2192號卷第9 頁）；另於95年2 月14日、95
    年5 月10日、95年5 月26日所採驗之尿液，經分別送往台灣
    檢驗科技股份有限公司、高雄市立凱旋醫院以GC/MS 方法（
    氣相層析/ 質譜儀法）檢驗，結果均確呈第一級毒品海洛因
    代謝後嗎啡之陽性反應，此有該公司95年2 月24日報告編號
    KＺ000000000000號濫用藥物尿液檢驗報告、該醫院95 年5月
    21日檢體編號I230號、95年6 月5 日檢體編號L 專-95350號
    濫用藥物尿液檢驗報告各1 紙在卷可憑（見95年度毒偵字第
    2805號卷第7 頁、高雄市政府警察局前鎮分局高市警前分偵
    字第0950011949號警卷第5 頁、高雄市政府警察局警卷第8
    頁），足認被告上開自白確與事實相符，洵堪採為論罪科刑
    之依據。
二、被告前於91年間因毒品案件，經本院以91年度毒聲字第7337
    號裁定送觀察、勒戒，於91年12月16日因無繼續施用毒品之
    傾向出所，並由高雄地檢署檢察官於91年12月26日，以91年
    度毒偵字第6426號為不起訴處分確定等情，有臺灣高等法院
    被告前案紀錄表、本院被告院內索引卡紀錄表、臺灣高雄地
    方法院檢察署刑案資料查註紀錄表、全國施用毒品案件紀錄
    表各1 份在卷可查，被告於觀察、勒戒執行完畢釋放後，5
    年內再為本件施用毒品犯行，自應依法論罪科刑。是以本件
    事證明確，被告犯行堪以認定。
三、查海洛因及甲基安非他命分屬毒品危害防制條例第2 條第2
    項第1 款所規定之第一級毒品及同條項第2 款所規定之第二
    級毒品，核被告所為，係犯毒品危害防制條例第10條第1項
    施用第一級毒品罪及同條第2 項施用第二級毒品罪。被告持
    有第一、二級毒品，復分別進而施用，其持有毒品之低度行
    為，應分別為施用第一、二級毒品之高度行為所吸收，均不
    另論罪。被告多次施用第一級毒品犯行，時間緊接、手法相
    同，顯係觸犯構成要件相同之罪，為連續犯，應依修正前刑
    法第56條之規定，論以一罪，並加重其刑。被告上開所犯連
    續施用第一級毒品罪、施用第二級毒品罪，犯意各別，行為
    互殊，觸犯構成要件不同，應予分論併罰。又被告前於92年
    間因毒品案件，經臺灣彰化地方法院以92年度訴字第1361號
    判決，就其施用第一級毒品之犯行判處有期徒刑8 月，就其
    施用第二級毒品之犯行判處有期徒刑5 月，定應執行刑有期
    徒刑11月確定，並於93年4 月15日入監服刑，於94年3 月1
    日因縮短刑期執行完畢出監等情，有臺灣高等法院被告前案
    紀錄表、本院被告院內索引卡紀錄表、臺灣高雄地方法院檢
    察署刑案資料查註紀錄表各1 份在卷可按，其受有期徒刑之
    執行完畢，5 年以內再犯有期徒刑以上之上開2 罪，均為累
    犯，均應依刑法第47條規定加重其刑，施用第一級毒品部分
    ，並依法遞加之。另移送併辦部分（即高雄地檢署95年度毒
    偵字第2805號、第4916號、第5121號）略以：被告於95年1
    月下旬某日在上開住處地下室內及95年2 月14日晚上10時29
    分許回溯48至96小時內之某時，在某不詳地點，施用第一級
    毒品各1 次；復於95年5 月間（併辦意旨書誤載為84年）某
    日起至95年5 月20日止，在上開住處，連續施用第一級毒品
    海洛因多次；另於95年5 月26日上午10時50分許前回溯24小
    時內某時，在不詳處所，施用第一級毒品1 次之犯行部分，
    雖未經起訴，惟與起訴部分具有連續犯之裁判上一罪關係，
    為起訴效力所及，依審判不可分之原則，本院自應併予審究
    ，附此敘明。
四、末查，被告行為後，刑法及刑法施行法業於94年2 月2 日經
    總統以華總一義字第09400014901 號令修正公布，並於95
    年7 月1 日施行（下稱新刑法，修正前刑法下稱舊刑法），
    參酌最高法院95年5 月23日刑事庭第8 次會議決議，新刑法
    第2 條第1 項之規定，係規範行為後法律變更所生新舊法律
    比較適用之準據法，於新刑法施行後，應適用新刑法第2 條
    第1 項之規定，為「從舊從輕」之比較。另於比較時應就罪
    刑有關之共犯、未遂犯、想像競合犯、牽連犯、連續犯、結
    合犯，以及累犯加重、自首減輕暨其他法定加減原因（如身
    分加減）與加減比例等一切情形，本於統一性及整體性原則
    ，綜其全部罪刑之結果而為比較。本院審酌：（一）連續犯
    部分：被告行為後，刑法第56條連續犯之規定，業已修正刪
    除，並於95年7 月1 日施行，則被告之犯行，因行為後新法
    業已刪除連續犯之規定，此刪除雖非犯罪構成要件之變更，
    但顯已影響行為人刑罰之法律效果，自屬法律有變更，依新
    法第2 條第1 項規定，比較新、舊法之結果，以舊法較為有
    利於行為人。（二）定執行刑部分：被告行為後，刑法第51
    條業已修正公布，並於95年7 月1 日施行，修正前刑法第51
    條規定：「數罪併罰，分別宣告其罪之刑，依左列各款定其
    應執行者：」其中第5 款規定：「宣告多數有期徒刑者，於
    各刑中之最長期以上，各刑合併之刑期以下，定其刑期。但
    不得逾20年。」修正後刑法第51條第5 款規定：「宣告多數
    有期徒刑者，於各刑中之最長期以上，各刑合併之刑期以下
    ，定其刑期。但不得逾30年。」比較結果，修正前刑法較有
    利於行為人。（三）累犯部分：被告於5 年以內再故意犯本
    件有期徒刑以上之罪，不論依修正前之刑法第47條，或修正
    後之刑法第47條第1 項之規定，均構成累犯，對被告而言並
    無有利或不利之情形，自不生新舊法比較之問題。從而，因
    本案涉及法律變更（即上開（一）、（二）部分），且以舊
    刑法有利於被告，參諸前開最高法院決議意旨，依新刑法第
    2 條第1 項前段規定，自應適用最有利於被告之舊刑法，併
    此敘明。
五、爰審酌被告前已因施用毒品案件經觀察、勒戒，又甫於94年
    間因施用第一級毒品，經本院於94年11月29日以94年度訴字
    第2307號判處有期徒刑1 年確定，本應徹底戒除毒癮，不料
    其竟仍繼續施用毒品，已如上述，顯見其並無戒除毒害之決
    心，應有入監矯治之必要，不宜寬貸，惟考量其犯後坦承犯
    行，施用毒品乃自戕一己之身體健康，並具有病患性人格之
    特質，行為本身對社會所造成之危害並非直接、鉅大，及其
    生活狀況、施用毒品之次數等一切情狀，分別量處如主文所
    示之刑，並定其應執行之刑，以資懲儆。
據上論斷，應依刑事訴訟法第273 條之1 第1 項、第284 條之1
、第299 條第1 項前段，毒品危害防制條例第10條第1 項、第2
項，刑法第11條、第2 條第1 項前段、修正前刑法（下同）第56
條、第47條、第51條第5 款，判決如主文。
本案經檢察官甲○○到庭執行職務。
中    華    民    國    95    年    7     月    25    日
                  刑事第三庭    法  官  錢衍蓁
以上正本證明與原本無異。
如不服本判決，應於收受送達後10日內向本院提出上訴書狀。
中    華    民    國    95    年    7     月    25    日
                                書記官  周美
附錄本判決論罪之法條：
毒品危害防制條例第10條第1項
施用第一級毒品者，處六月以上五年以下有期徒刑。
毒品危害防制條例第10條第2項
施用第二級毒品者，處三年以下有期徒刑。


司法院資訊處製作；財團法人民間司法改革基金會備份。
